臺灣高雄地方法院刑事判決　　　　　　　95年度易字第1730號
公　訴　人　臺灣高雄地方法院檢察署檢察官
被　　　告　乙○○
　　　　　　　　　　　9
上列被告因違反著作權法案件，經檢察官提起公訴（95年度偵字
第23911 號），本院於訊問被告後，被告為有罪之陳述，經合議
庭裁定由受命法官獨任進行簡式審判程序審理，判決如下：
    主  文
乙○○共同明知係侵害著作財產權之光碟重製物而散布，處有期
徒刑陸月，如易科罰金，以新台幣壹仟元折算壹日。緩刑貳年。
扣案之盜版重製光碟「流星花園」、「鼓動兄弟情」各參片、「
輪舞曲」壹片，均沒收之。
    事  實
一、乙○○明知「流星花園」（Hana Yori Dango ，下稱「流星
    花園」)、 「輪舞曲」（RONDO ，下稱「輪舞曲」）、「鼓
    動兄弟情」（Brother Beat，下稱「鼓動兄弟情」）等影片
    ，均為基本國際股份有限公司（下稱基本公司）取得專屬授
    權而享有著作財產權之視聽著作，又明知姓名、年籍不詳，
    綽號「倩雨」之大陸成年女子提供之「流星花園」、「鼓動
    兄弟情」光碟各3 片、「輪舞曲」光碟1 片，均係侵害基本
    公司著作財產權之重製物，竟未經基本公司同意或授權，基
    於共同散布之犯意聯絡，於民國95年8 月6 日3 時33分許起
    ，在其位在高雄市○○區○○路195 巷13號25樓之19住處內
    ，使用電腦設備連結至網際網路之雅虎奇摩拍賣網站後，以
    其所申設之「simple_life668」之帳號，用1 套新臺幣（下
    同）200 元之價格刊登販賣該「流星花園」、「輪舞曲」、
    「鼓動兄弟情」等盜版重製光碟之訊息，供不特定人上網下
    標購買，經顧客選定物品下標購買後，並留以電子郵件信箱
    帳號「simple_life668@yah oo.com .tw 」及其申設之中華
    郵政股份有限公司新興郵局之帳號0000000- 0000000號，分
    別供與購買者聯絡及購買者匯入貨款之用，俟確定購買者匯
    款後，再利用不知情之郵政人員，將侵害他人著作財產權之
    重製光碟寄交購買者，以此方法散布著作重製物光碟片，侵
    害他人之著作財產權，乙○○並從中抽取售價8 ％之佣金，
    其餘款項再轉匯予綽號「倩雨」之大陸女子。嗣經基本公司
    之法務副理甲○○在該拍賣網站上發現上開廣告，隨即於95
    年8 月7 日凌晨0 時許，利用網路向乙○○訂購上開盜版重
    製光碟，並以利用其網頁所留上開電子郵件信箱帳號聯繫付
    款及交貨等事宜後，乃佯裝客戶以550 元之價格，向乙○○
    購買上揭盜版光碟，待接獲該郵寄之上開盜版光碟後，旋即
    報警循線查獲上情，並扣得盜版光碟「流星花園」、「鼓動
    兄弟情」各3 片、「輪舞曲」1 片。
二、案經基本公司訴由高雄市政府警察局鹽埕分局移送偵辦。
    理  由
一、查本件被告乙○○所犯為死刑、無期徒刑、最輕本刑為3年
    以上有期徒刑以外之罪，且非高等法院管轄第一審之案件，
    其於準備程序就前揭被訴事實為有罪之陳述，經受命法官告
    知簡式審判程序之旨，並聽取當事人之意見後，本院認無不
    得或不宜改依簡式審判程序進行之處，爰依刑事訴訟法第27
    3 條之1 第1 項、第284 條之1 ，裁定本件由受命法官獨任
    進行簡式審判程序，合先敘明。
二、上揭事實，業據被告於本院審理時坦承不諱，核與證人即告
    訴代理人甲○○於警詢指訴其於拍賣網站上發現基本公司著
    作權疑遭侵害，而佯裝買家向被告購買該盜版重製光碟，及
    扣案之光碟「流星花園」、「鼓動兄弟情」各3 片、「輪舞
    曲」1 片，均係未經著作權人同意或授權而重製之侵害著作
    財產權之光碟等情相符，並有營利事業登記證1 紙、專屬授
    權書（含原本及譯本）、公證書各3 份、YAHOO 奇摩拍賣網
    站及電子信箱網頁資料12張、網路ATM 轉帳交易明細表1張
    在卷可稽，並有光碟「流星花園」、「鼓動兄弟情」各3 片
    、「輪舞曲」1 片扣案可資佐證，足認被告之自白與事實相
    符，堪予採為本件論罪科刑之依據。另起訴書犯罪事實欄雖
    未將「鼓動兄弟情」光碟列入被告明知係侵害著作財產權之
    重製物而散布之範圍，然依起訴書證據清單編號2 「告訴代
    理人甲○○於警詢中之指訴」之內容，已明確指稱上開影片
    亦係基本公司享有著作權之影音產品，且伊見被告於前開拍
    賣網站上刊登販賣該影片及另2 部影片「流星花園」、「輪
    舞曲」訊息後，向被告下標購得該等影片等情明確，足認起
    訴書就「鼓動兄弟情」部分顯係漏載，此亦為公訴檢察官當
    庭更正在卷（院卷第58頁）；又起訴書雖載被告上網刊登前
    開販賣盜版重製光碟之時間為「95年8 月9 日16時起」，然
    據起訴書證據並所犯法條欄編號3 之雅虎奇摩拍賣網站列印
    資料之「（拍賣）開始時間」為「0000-00-00、3 ：33 」
    ，並參以告訴代理人證述其發現被告所刊登拍賣訊息時間為
    95年8 月7 日凌晨0 時許，堪認被告刊登該訊息之時間應為
    95年8 月6 日3 時33分許，起訴書就被告刊登販賣訊息時間
    部分亦有誤載，均併此敘明。本件事證明確，被告犯行洵堪
    認定，應予依法論科。
三、核被告之所為，係犯著作權法第91條之1 第2 項、第3 項之
    明知係侵害著作財產權之重製光碟而散布罪。被告意圖散布
    而持有盜版影音光碟之低度行為，應為散布盜版影音光碟之
    高度行為所吸收，不另論罪。又被告就本件犯行與姓名、年
    籍不詳，綽號「倩雨」之成年女子間，有犯意聯絡及行為分
    擔，均為共同正犯。爰審酌被告僅為貪圖私利，竟枉顧著作
    財產權人辛苦之智慧結晶，而以散布重製光碟之方式，攫取
    著作財產權人應得之利益，無視政府大力宣導尊重他人智慧
    財產權之法令，影響我國致力保護智慧財產權之國際名譽，
    所為非是，惟念其犯後尚能坦認犯行，且事後已與告訴人成
    立民事和解，賠償告訴人所受損失，且未曾有任何犯罪科刑
    紀錄，有臺灣高等法院被告前案紀錄表1 份在卷可參，素行
    尚稱良好等一切情狀，量處如主文所示之刑，並考量被告係
    高職畢業，現受僱於餐廳端菜，經濟狀況勉持等情狀（見警
    卷第1 頁教育程度之記載、院卷第30頁），諭知易科罰金之
    折算標準。查被告未曾受有期徒刑以上刑之宣告，已如上述
    ，爰斟酌被告已與告訴人以5 萬元達成民事和解，且據告訴
    代理人並於本院審理時當庭表示希望法院給予緩刑或更輕之
    刑罰處理等語（院卷第30頁），並有告訴人刑事聲請狀1份
    附卷為憑。本院認被告經此偵、審程序及科刑之教訓後，應
    知所警惕，信無再犯之虞，因認被告本件所受罪刑，以暫不
    執行為適當，爰併予宣告緩刑2 年，用啟自新。扣案之盜版
    影音光碟「流星花園」、「鼓動兄弟情」各3 片、「輪舞曲
    」1 片，應依著作權法第98條規定，宣告沒收。
據上論斷，應依刑事訴訟法第273 條之1 第1 項、第284 條之1
、第299 條第1 項前段，著作權法第91條之1 第2 項、第3 項、
第98條，刑法第11條、第28條、第41條第1 項前段、第74條第1
項第1 款，判決如主文。
中　　華　　民　　國　　96　　年　　1　　月　　19　　日
                  刑事第十六庭  法  官  蔣志宗
以上正本證明與原本無異。
如不服本判決，應於判決送達後10日內，向本院提出上訴狀。
中　　華　　民　　國　　95　　年　　1 　　月　　19　　日
                                書記官  洪育祺
附錄本件論罪科刑之法條：
著作權法第91條之1
擅自以移轉所有權之方法散布著作原件或其重製物而侵害他人之
著作財產權者，處3 年以下有期徒刑、拘役，或科或併科新臺幣
五十萬元以下罰金。
明知係侵害著作財產權之重製物而散布或意圖散布而公開陳列或
持有者，處3 年以下有期徒刑，得併科新臺幣7 萬元以上75萬元
以下罰金。
犯前項之罪，其重製物為光碟者，處6 月以上3 年以下有期徒刑
，得併科新臺幣20萬元以上2 百萬元以下罰金。但違反第87條第
4 款規定輸入之光碟，不在此限。
犯前二項之罪，經供出其物品來源，因而破獲者，得減輕其刑。
